臺灣高雄地方法院刑事判決　　　　　　　　　　九十三年度交簡上字第一八號
　　公　訴　人　臺灣高雄地方法院檢察署檢察官
　　上　訴　人
　　即　被　告　丙○○
　　選任辯護人　丁玉雯律師
右列上訴人因過失傷害案件，不服本院簡易庭九十三年度交簡字第五二三號中華民國
九十三年四月十二日第一審簡易判決（聲請簡易判決處刑案號：九十三年度偵字第四
五七六號），提起上訴，本院管轄之第二審合議庭判決如左：
    主  文
原判決撤銷。
丙○○因過失傷害人，處有期徒刑貳月，如易科罰金，以參佰元折算壹日。
    事  實
一、丙○○於民國九十二年九月一日下午四時五十分許，駕駛車號ＹＧ｜三四六０號
    自用小貨車，沿高雄市○○路由北往南方向行駛，並自民族路橋之建國一路南下
    匝道行駛至民族一路與建國一路口，欲左轉駛入民族一路二巷時，理應注意駕駛
    人駕駛汽車在雙向二車道行駛時，均應在遵行車道內行駛，而依當時情形，又無
    不能注意之情事，卻疏於注意，不依遵行車道行駛於建國一路東向車道，竟貿然
    侵入建國一路西向車道，直接自建國一路西向車道，欲往東方向直接穿越民族一
    路口駛入民族一路二巷道內，並於行駛至建國一路西向車道與民族一路交岔路口
    中央時，適有丁○○騎乘車號ＸＴＲ｜六五一號機車沿民族一路北上機車道，順
    向由南往北方向行駛，於通過民族一路與建國一路東向車道路口後，行經民族一
    路與建國一路西向車道路口前時，見丙○○駕駛上開車輛突然自建國一路西向車
    道逆向往東方向（即民族一路二巷方向）駛出，丁○○因事出突然不及閃避而緊
    急煞車，雖未撞上丙○○所駕駛之上開車輛，惟仍因緊急煞車而失去平衡，人車
    倒地，致受有右腓骨粉碎性骨折、右脛骨內髁骨折之傷害。丙○○肇事後雖曾短
    暫停留於該路口，惟見丁○○人車倒地受傷後，竟不協助丁○○就醫，反而於原
    地倒車調整角度後，轉向民族路橋北上車道加速逃逸。丁○○受傷倒地後因骨折
    而無力移送，幸經路旁商家乙○○將其扶至路旁，並呼叫救護車將丁○○送醫急
    救（丙○○肇事逃逸部分未經起訴）。
二、案經丁○○訴由臺灣高雄地方法院檢察署檢察官偵查聲請逕以簡易判決處刑。
    理  由
一、訊據被告丁○○固坦承於右揭時間駕駛上開車輛沿高雄市○○路橋南下匝道至建
    國一路口時，逆向左轉行駛於民族路橋下方之建國一路西向車道之事實不諱，惟
    矢口否認有何過失之犯行，辯稱：伊自民族路橋南下後，原欲迴車民族路橋北上
    車道，因閃避其他車輛而提前左轉後，停在建國一路西向車道上，適當時有其他
    車輛停車禮讓伊通過，伊即欲再左轉上民族路橋北上車道，因角度關係無法一次
    完成左轉動作，故稍微倒車調整角度後，再駛上民族路橋北上車道，伊所駕車輛
    並未突出於民族路北上機車道，且當時並不知告訴人摔倒，係於隔日長明派出所
    員警通知伊，伊才知道有擦撞別人云云。辯護意旨略以：被告左轉民族一路北向
    汽車道，並未侵入民族一路北向機車道；且告訴人自紅燈起步至肇事地點，將近
    有五十公尺之距離，告訴人應有足夠之時間及距離注意被告車輛迴轉之行為，並
    採取必要之預防措施，本件係被害人未注意車前狀況或不暗車子性能，乃被害人
    自身問題，與被告無涉，二者無因果關係云云。惟查：
    （一）被告於前揭時間自高雄市○○路橋南下至建國一路口時，違規自建國一路
          西向車道左轉向東方向行駛乙節，業經被告坦承不諱，核與告訴人丁○○
          證述情節相符，足認被告確有於民族路橋下之建國一路西向車道逆向行駛
          之事實無訛。
    （二）告訴人沿高雄市○○○路北向機車道行駛至民族一路與建國一路西向車道
          交岔路口時，被告亦駕車自建國一路西向車道駛出至該交岔路口後停止前
          進，告訴人並於被告所駕駛人之上開車輛所在位置南方約六、七公尺處人
          車倒地，而受有上開傷害乙節，業經告訴人指述在卷，核與證人乙○○證
          述情節相符，並有診斷證明書乙紙在卷可稽。
    （三）被告自建國一路西向車道往東方向駛至民族一路北向平面車道與建國一路
          交岔路口，而告訴人摔倒時，被告所駕車輛之停止位置係在於民族一路平
          面北向機車道與民族路橋北上入口間，而其車頭方向係朝東即民族一路二
          巷方向，且車頭已行至民族一路北向機車道上，車尾則仍在民族一路北向
          快車道乙節，業經證人乙○○到庭結證在卷，並當庭於卷附現場圖標示被
          告所駕駛車輛之車頭及車尾位置，核與告訴人指述情節相符。而該處民族
          一路北向機車道與民族路橋北上入口車道，係以該路橋北上入口橋墩為分
          界；自該橋墩未端起至建國一路西向車道北側邊線止之垂直距離，則為八
          公尺；該民族路橋北上入口車道上二線車道，其車道寬度分別為三點六及
          三點八公尺，總計七點四公尺等情，業經本院受命法官勘驗現場，及命警
          實地測量繪製現場圖，並製有勘驗筆錄及現場圖在卷可稽。衡以被告所駕
          駛車輛為自用小貨車，其自建國一路西向車道駛至上開地點，如其原意係
          欲迴轉至民族路橋北上入口車道，則其自建國一路西向車道駛出後，至少
          有一長八公尺、寬七點四公尺之區域可供迴轉，則其迴轉區域已足供被告
          一次完成左轉動作所需。縱認被告於左轉時因故無法一次完成左轉，則其
          既欲左轉至民族路橋北上入口車道，則其車頭方向自必須由原來之朝東方
          向，往左轉為朝北或東北方向，其車頭亦不至於直接朝民族一路二巷口方
          向。
    （四）被告於告訴人摔倒在地後，曾暫停前進約十秒後，再倒車自民族路橋北上
          入口駛上路橋後逃逸乙節，業經證人乙○○於本院審理時結證在卷。且證
          人乙○○亦於偵訊中結證稱：「…我是在騎樓的地方工作，通常車子是從
          建國路橋南下要到巷子，有時會直接逆向開過來，而不繞圓環…。」（參
          臺灣高雄地方法院檢察署九十三年度他字第一一九號卷宗第二四頁）而告
          訴人亦於本院審理時指稱：「（問：跌倒時被告的反應？）…我倒下後我
          當場與被告面對面，我有向他打招呼，大聲叫他不要跑，他的表情很驚訝
          ，我本來想攔他，可是我當時已經沒有辦法站起來。」、「（問：你叫他
          不要跑，被告有何反應？）我當時叫他不要跑，被告有探出頭，當時被告
          一臉驚訝，但是他還是倒車跑掉。」參以證人乙○○與告訴人及被告均無
          故舊情誼，亦無任何利害糾紛，當無任何設詞誣陷被告或迴護告訴人之動
          機。而被告於右揭時地既係處於逆向行駛狀態中，衡諸一般常人正常反應
          ，均應設法快速通過，而被告原行車方向復係朝民族一路二巷方向行駛，
          已如前述，竟於告訴人摔倒後，在該交岔路口停留約十秒後，再倒車左轉
          往民族路橋北上入口處駛上路橋北向車道後逃逸，足認告訴人所指被告於
          告訴人倒地後之反應、神情乙節，與事實相符。雖辯護意旨雖稱：當時被
          告距離告訴人約六、七公尺，被告如何聽得到告訴的聲音，也應該看不到
          告訴人；依被告當時行駛之方向，如何能從左方駕駛座，從右方探出頭來
          ，去看相距六、七公尺外且倒在地上之告訴人，告訴人所陳情節違反常理
          等語。然證人乙○○於前開事故發生時所在位置，係位於民族一路二巷北
          側與民族一路二巷交岔路口處，而告訴人人車倒地處則係位於該民族一路
          二巷口南側之北向機車道上，此經證人乙○○於本院審理時當庭於卷附警
          方所繪製之現場圖上標示明確，並經提示被告辨認無訛。而該民族一路二
          巷之道路寬度為七點五公尺乙節，亦經本院勘驗並命警測量後繪製現場圖
          在卷可稽，足見證人乙○○所在位置，距離告訴人倒地處，已較被告更遠
          。是證人乙○○既能聽到告訴人倒地聲音而上前查看、救助告訴人，則距
          告訴人更近之被告，亦非不能聽見告訴人之呼叫聲音。而被告所駕駛車輛
          係自用小貨車，其駕駛座雖係在左側，惟其距右前車窗，亦不過一張座椅
          之寬度，欲從自用小貨車左側駕駛座向右挪移，再度右側車窗探視六、七
          公尺外地上之人、車，亦屬輕而易舉之事，此為稍具駕駛經驗之人即能知
          悉之事實，且為公眾所週知，是辯護意旨認被告無法聽見距離僅有六、七
          公尺外告訴人之呼叫聲，而告訴人亦無法探頭看見被告云云，顯不足採。
          是被告既已知悉告訴人人車倒地受傷，仍倒車後往民族路橋北上入口方向
          逃逸，其行為已涉有肇事逃逸之罪嫌，故其矢口否認其原來行車方向係欲
          進入民族一路二巷內，而堅稱原即欲迴轉北上民族路橋云云，無非係圖卸
          免肇事逃逸罪責之詞，顯與事實不符，不足採信。足認被告逆向行駛於建
          國一路西向車道之原行車目的方向，應係欲穿越民族一路北上平面車道，
          而進入民族一路二巷內無疑。
    （五）辯護意旨另認：告訴人自民族一路北上機車道與建國一路口之停止線行駛
          ，至其倒地之位置為止，距離有五十公尺長，而被告違規迴轉之距離已持
          續一段時間，告訴人有足夠之空間、時間採取預防措施，採取向右偏的行
          進路線，而竟不為，致本件車禍發生，告訴人自有過失，其摔倒乃是其本
          身所致，不應歸責於被告云云。惟按汽車在雙向二車道行駛時，均應在遵
          行車道內行駛，道路交通安全規則第九十七條第一款訂有明文。被告駕車
自應注意於遵行車道內行駛，且依當時狀況又非不能注意，竟疏不注意為
          之，造成當時、地人車往來之危險，被告顯有注意義務違反之過失行為。
          而民族路橋下方之建國一路路面，係以一橋墩及圓形安全島分隔東、西向
          道路，其東、西向車道分隔明顯，此有現場照片二張在卷可稽。告訴人乃
          依遵行方向在遵行車道上行駛，而當時車流量亦甚大，此經證人乙○○證
          述無誤，則告訴人又豈能預料被告竟沿建國一路之西向車道逆向往東方向
          ，突然行駛而出，並橫跨民族一路北向平面道路之快車道與機車道？是辯
          護意旨認告訴人應注意被告之違規行車動態云云，非僅強人所難，亦屬本
          末倒置，殊不足採。告訴人因未預料被告逆向行駛至該路口之北向機車道
          ，情急之下只能採取緊急煞車之措施，致失控人車倒地，受有傷害，亦係
          因被告違規逆向行駛於該交岔路口所造成之危險所致，故被告所駕駛車輛
          雖未直接與告訴人騎乘之機車發生撞擊，惟被告之過失行為與告訴人所受
          傷害間，仍具有相當之因果關係甚明，是被告所辯及辯護意旨所稱，均無
          一足採。
      綜上所述，本件事證已明，被告犯行，已堪認定。
二、核被告丙○○所為，係犯刑法第二百八十四條第一項前段之過失傷害罪。原審以
    被告罪證明確，予以論罪科刑，固非無見。惟查，本件被告於前揭時地逆向行駛
    ，原應係欲進入民族一路二巷內，因見肇事致告訴人人車倒地，始倒車改往民族
    路橋北上入口方向逃逸等事實，已如前述，原審未審酌及此，認被告原行車目的
    方向即係欲迴轉北上民族路橋，其事實之認定容有未洽。被告以其違規行為與告
    訴人所受傷害間無因果關係為由提起上訴，雖無理由，惟原審認定事實既有不當
    之處，自應由本院予以撤銷改判。爰審酌被告逆向行駛在先，復於肇事後逃避救
    護義務，並於事後矢口否認犯行，其犯後態度惡劣，顯無悔意，且迄今未與告訴
    人達成和解，而告訴人亦因被告之過失行為，而受有右腓骨粉碎性骨折、右脛骨
    內髁骨折等傷害，傷勢非輕等一切情狀，原應量處較重之刑度，惟按由被告上訴
    或為被告之利益而上訴者，第二審法院不得諭知較重於原審判決之刑。但因原審
    判決適用法條不當而撤銷之者，不在此限。刑事訴訟法第三百七十條定有明文，
    且依同法第四百五十五條之一第三項之規定，於簡易程序亦在準用之列。本件係
    由被告所上訴，檢察官並未上訴，且原審判決亦無適用法條不當之情事，本院依
    上開法定限制規定，即不得諭知較重於原審判決之刑，故量處如主文所示之刑，
    並諭知易科罰金之折算標準。
三、被告肇事後逃逸之事實，未經檢察官起訴或聲請以簡易判決處刑，本院自無從審
    究，應由檢察官另行偵辦，附此敘明。
據上論斷，應依刑事訴訟法第四百五十五條之一第一項、第三項、第三百六十九條第
一項前段、第三百六十四條、第二百九十九條第一項前段，刑法第二百八十四條第一
項前段、第四十一條第一項前段，罰金罰鍰提高標準條例第一條前段、第二條，判決
如主文。
本案經檢察官甲○○到庭執行職務。
中      華      民      國      九十三      年    七    月    三十      日
                                  臺灣高雄地方法院刑事第十二庭
                                      審判長法官   張世賢
                                            法官   林韋岑
                                            法官   王啟明
右正本證明與原本無異。
不得上訴。
                                            書記官   陳寰瑛
中    華    民    國      九十三      年     七     月      三十     日
附錄所犯法條：
中華民國刑法第二百八十四條第一項：
因過失傷害人者，處六月以下有期徒刑、拘役或五百元以下罰金，致重傷者，處一年
以下有期徒刑、拘役或五百元以下罰金。
